【裁判字號】    92,附民,24
【裁判日期】    920226
【裁判案由】    侵占
【裁判全文】
臺灣高等法院刑事附帶民事訴訟判決                  九十二年度附民字第二四號
    原      告  大榮當鋪即傅.
    訴訟代理人  乙○○
                丁○○
                甲○○
    被      告  丙○○
右列被告因侵占等案件（九十一年度上易字第三四八五號），原告提起附帶民事訴訟
，請求損害賠償，本院判決如左：
    主  文
原告之訴及假執行之聲請均駁回。
    事  實
壹、原告方面：
一、聲明求為判決：(一)被告應將車牌號碼為ＤＷ－八八九七號，一九九四年十月出廠
    之黑色賓士Ｓ三二０汽車返還予原告，如返還不能時，被告應給付原告新台幣（
    下同）一百三十二萬元整，及自八十九年十一月一日起至清償日止按年利率百分
    之五計算之利息；(二)被告應自八十八年七月三日起至返還日止，按日向原告給付
    四千五百元整；(三)訴訟費用由被告負擔；(四)原告願供擔保宣告假執行。
二、事實及理由：被告丙○○於民國八十八年五月二十五日以新臺幣（下同）一百三
    十二萬元向原告購買車號ＲＨ－三五五三號黑色賓士Ｓ３２０自用小客車一部，
    嗣上開車輛經臺中市警察局第五分局查獲係屬「借屍還魂」之贓車而予查扣，被
    告丙○○遂向原告主張解除該車買賣契約，訴請返還買賣價金，經原審於八十九
    年一月八日判決（八十八年度訴字第四二五０號民事判決）原告應給付被告丙○
    ○一百三十二萬元，且經原告上訴後，由本院、最高法院判決及裁定上訴駁回確
    定，雙方並於八十九年十一月一日達成和解，原告給付被告丙○○一百三十二萬
    元暨利息，經被告當場收訖，被告丙○○就上開車輛之引擎及變速箱已無所有權
    ，有返還原告之義務，詎被告丙○○竟意圖為自己不法之所有，隱匿臺中市警察
    局第五分局已於八十八年七月二日發還上開車輛之引擎及變速箱之事實，將引擎
    及變速箱侵占入己，復於八十八年十二月二十八日向富邦產物保險股份有限公司
    以二十七萬元購買上開車輛之車體（車體原為案外人賴光三所有），且將該車以
    日月新地毯清潔有限公司名義登記，並申請變更車號為ＤＷ－八八九七號，經原
    告委請律師向被告丙○○索討，被告丙○○均置之不理，按民法第八百十二條之
    規定，被告另購之車體與系爭引擎及變速箱附合，如欲將之分離，明顯費用過鉅
    ，以系爭車輛價格為一百三十二萬元，而車體僅二十七萬元，顯然引擎及變速箱
    為主物，應由主物所有權人即原告取得，則被告應負返還經附合後之車輛予原告
    ，倘返還不能時，被告應給付相當該車價值之一百三十二萬元，又被告無權占有
    該車期間，受有占有、使用該車之利益，該利益無法律上原因，至原告受有損害
    ，故原告依不當得利請求被告無權占有期間，即台中市警察局第五分局於八十八
    年七月二日發還上開車輛之引擎及變速箱之次日起至清償日止，按市場上同等車
    系每日四千五百元之利益，爰依民法第二百五十九條第一項第一款、第一百七十
    九條規定附帶提出民事訴訟。
貳、被告方面：被告未提出書狀，亦未作何陳述，惟依其在刑事訴訟之陳述不承認有
    何侵權行為。
    理  由
一、按刑事訴訟諭知無罪、免訴或不受理之判決者，應以判決駁回原告之訴，刑事訴
    訟法第五百零三條第一項前段定有明文。本件被告被訴侵占等案件，業經本院判
    決無罪在案，依照右揭規定，自應駁回原告附帶提起之民事訴訟，其假執行之聲
    請因亦無所附麗，應併予駁回。
二、據上論斷，應依刑事訴訟法第五百零三條第一項前段判決如主文。
中      華      民      國    九十二    年      二      月    二十六    日
                              臺灣高等法院刑事第十九庭
                                  審判長法  官  許  國  宏
                                        法  官  林  勤  純
                                        法  官  洪  光  燦
右正本證明與原本無異。
不得上訴。
                                        書記官  陳  玉  嬋
中      華      民      國    九十二    年      二      月    二十六    日


司法院資訊處製作；財團法人民間司法改革基金會備份。
